【裁判字號】    97,家聲,386
【裁判日期】    971111
【裁判案由】    核定遺產管理人報酬
【裁判全文】
臺灣高雄地方法院民事裁定             97年度家聲字第386號
聲  請  人  王正嘉律師
被繼承人    甲○○
上列聲請人聲請核定遺產管理人報酬事件，本院裁定如下：
    主    文
聲請人任被繼承人甲○○（男，民國○○年○ 月○○日生，身分證統
一編號：Ｚ000000000號）之遺產管理人之報酬核定為新臺幣貳萬
元。
程序費用由被繼承人甲○○之遺產負擔。
    理    由
一、本件聲請意旨略以：聲請人前經本院以96年度財管字第19號
    民事裁定選任為被繼承人甲○○之遺產管理人，聲請人業已
    調查被繼承人之遺產，因被繼承國稅資料中有多筆股票資料
    ，並向臺灣集中保管結算所聲請調閱，經調閱土地與房屋謄
    本與戶籍資料，辦理遺產稅等管理作為與代為支出費用
    5,110 元，編制遺產清冊，並依法聲請公示催告及登報。調
    查中聲請人發現遺產中之房屋為第三人劉德忠占有，經向其
    催討並多次協商後，其同意給付租金，並定立一年租約，然
    民國97 年7月底租約到期後，屢次通知換約，其均置之不理
    ，將來勢必將提起訴訟催討。茲因被繼承人之所有繼承人均
    拋棄繼承，遺產管理人之報酬已難期由被繼承人之親屬會議
    酌定，而聲請人為辦理本件遺產管理事宜，業已付出如上之
    時間、精神與費用，而被繼承人的遺產經計算價值約有185
    萬7,920 ，負債251 萬2,754 元，且將來聲請人尚須向第三
    人之無權占有人起訴催討所占有遺產或給付相當於租金之不
    當得利訴訟，爰依法聲請核定管理被繼承人遺產之合理報酬
    等語。
二、按遺產管理人，得請求報酬，其數額由親屬會議按其勞力及
    其與被繼承人之關係酌定之；依本法之規定應開親屬會議時
    ，由當事人、法定代理人或其他利害關係人召集之；親屬會
    議不能召開或召開有困難時，依法應經親屬會議處理之事項
    ，由有召集權人聲請法院處理之，民法第1183條、第1129條
    、第1132條第2 項前段分別定有明文。
三、經查：
  (一)本件被繼承人甲○○於95年9 月3 日死亡，其法定繼承人均
    拋棄繼承，且未經親屬會議選定遺產管理人，經本院選任聲
    請人為遺產管理人確定在案，有聲請人提出之本院96年度財
    管字第19號民事裁定暨確定證明書影本各1 份為證，堪信屬
    實。因本件於被繼承人之全體繼承人均拋棄繼承後，未能經
    親屬會議選定遺產管理人，足見被繼承人聲請本院酌定其擔
    任遺產管理人應得之報酬，合於上開規定，洵屬有據。
  (二)聲請人主張之前開事實，除上述民事裁定及確定證明書外，
    另據其提出被繼承人遺產清冊、財政部臺灣省南區國稅局遺
    產免稅證明書、本院民事執行處通知雄院高97司執水字第
    40482 號函影本、本院96年度家催字第201 號裁定影本、臺
    灣新生報刊登廣告證明單、已辦事項及支出費用表等件為憑
    ，堪信為真實。
  (三)本院審酌：被繼承人甲○○之積極遺產僅有土地2筆、房屋1
    筆，以及現金56,000元，而消極遺產則僅中聯信託投資股份
    有限公司借款2,499,944 元、高雄市稅捐稽徵處房屋稅
    8,700 元、遺產管理費用4,110 元，此有上開被繼承人遺產
    清冊、財政部臺灣省南區國稅局遺產免稅證明書各1 份附卷
    可稽，此外，並無其他人陳報債權、債務或遺贈，其遺產筆
    數非多、法律關係尚屬單純，故聲請人所需支出之相關勞力
    、時間、心力尚屬非鉅；另聲請人業已為閱卷、聲請公示催
    告、登報、查詢被繼承人財產等管理遺產行為，後續尚有向
    無權占有人起訴催討遺產或給付相當於租金之不當得利訴訟
    等其他遺產管理事宜須處理，聲請人處理上開事務及後續處
    理所須時間之久暫、耗費人力心力之程度、所須之費用，及
    被繼承人之各該債權人之受償權利亦應受保障等一切情狀，
    認本件核予遺產管理人之報酬以20,000元為適當，爰酌定如
    主文所示。至財政部訂頒之「代管無人承認繼承遺產作業要
    點」第14點第3 項規定，國有財產局如任遺產管理人時請求
    管理遺產報酬之標準不得低於遺產現值1%，及稅捐機關核算
    律師、仲裁人擔任遺囑行人執行業務收入標準按標的價值9%
    計算等，均只是財政部內部所定供其內部人員參考之請求標
    準及課稅參考標準，並非法令，無任何法律效力，亦無拘束
    法院之效力，本院自得依個案個別差異參酌各種不同情況依
    職權核定，不受其限制，附此敘明。
四、依非訟事件法第157 條、第24條第1 項，裁定如主文。
中    華    民    國    97    年    11    月    11    日
                  家事法庭法    官    劉建利
正本係照原本作成。
如對本裁定抗告須於裁定送達後10日內向本院提出抗告狀。
中    華    民    國    97    年    11    月    11    日
                            書記官    李聖章


司法院資訊處製作；財團法人民間司法改革基金會備份。
